【裁判字號】    90,訴,951
【裁判日期】    901009
【裁判案由】    有關稅捐事務
【裁判全文】
臺中高等行政法院判決                                九十年度訴字第九五一號
                              .
    原      告  甲○○
    代  表  人  乙○○
    訴訟代理人  戊○○
                己○○
右當事人間因有關稅捐事務事件，原告不服財政部中華民國九十年二月二十六日台財訴
字第○九○一三五○七八二號訴願決定，提起行政訴訟。本院判決如左︰
    主  文
原告之訴駁回。
訴訟費用由原告負擔。
    事  實
甲、事實概要：緣原告為左輔工業股份有限公司（下稱左輔公司）負責人，對於該公
    司民國八十四、八十五、八十六年度給付泓樹實業股份有限公司（下稱泓樹公司
    ）之利息所得計每年六、四一五、四四三元，未依行為時所得稅法第八十八條、
    第九十二條規定，扣繳所得稅款每年六四一、五四四元，案經財政部賦稅署查獲
    ，被告所屬黎明稽徵所遂依所得稅法第一百十四條第一款規定，限期責令原告補
    繳應扣未扣所得稅款每年六四一、五四四元，原告不服，就扣繳稅款部分，申經
    復查結果，未獲變更，循序提起訴願，亦遭駁回，遂提起本訴訟。
乙、兩造聲明：
一、原告聲明求判決：訴願決定、復查決定及原處分均撤銷。
二、被告聲明求為判決：原告之訴駁回。
丙、兩造之陳述：
壹、原告起訴意旨略以：
一、本件確係原告個人與訴外人丙○○、丁○○個人間之借貸關係，雙方出具之借據
    內容係原告個人和丙○○個人間之借貸關係，且丙○○借予原告個人之資金所開
    立之支票第一張、支票號碼六九二○四二號、發票日八十三年元月十四日、付款
    人高雄市第五信用合作社前金分社、帳號三二六三之○、面額一二、七○四、七
    一七元之支票，即係在原告個人於交通銀行豐原分行帳戶000－00－000
    000－0號帳號所兌，嗣後原告陸續向蔣、蘇兩人借款（支票共計六張：金額
    合計三四、一二五、六六三元），再轉借左輔公司，故借款（支票）存入左輔公
    司於華南銀行西豐原分行之帳戶內，實因原告個人向蔣、蘇二人借款（支票），
    而非左輔公司直接向蔣君及蘇君借款，故支票未指名左輔公司。又憑票支付欄空
    白，依票據法規定，得空白背書轉讓。是此借款（支票）確係原告向蔣、蘇二人
    借款，再轉借左輔公司，故每筆借款均以原告個人名義開立借據予蔣、蘇二人。
二、原告於財政部賦稅署約談製作筆錄時，用語係「本人向蔣．．．借款」（本人係
    指原告），並非稱說「本公司向．．．借款」。又陳稱「本人向蔣君調借供．．
    ．」原告之意係指原告向丙○○借款，再轉借供公司營運使用，借貸關係是存在
    於原告個人與他人間。如存在於公司與他人間，應答稱「本公司向蔣君借款運用
    於．．．」。又丙○○於該筆錄中稱借給江董，而賦稅署約談人員問江董為何家
    公司負責人，丙○○均陳左輔公司負責人甲○○（即原告），故賦稅署約談人員
    於約談筆錄中亦均書借款予左輔公司負責人甲○○，丙○○自始至終均表示係借
    款予原告，並立原告個人之借據，且未收到左輔公司任何擔保支票、文件或利息
    。又八十三年度之利息給付，係原告於民間標會所得之現金給付，會單是以原告
    及原告之妻游月娥之名義參加。因所借之款項，係以個人名義之借款，故付利息
    予蔣、蘇二人，立收據收取原告個人之現金，均以個人之民間標會支付利息，均
    與左輔公司無涉。
三、原告於三月二十日之談話中，因顧及大陸投資恐有違反法令而未詳述實情，方表
    示原告於八十四年至八十六年有支付利息，實際上是原告投資大陸廈門吉源製罐
    廠，和蔣、蘇二人投資大陸廈門開喜飲料廠，債務已於八十四年初之空罐貨款相
    抵，原告不可能於八十四年至八十六年支付利息予該二人。且彼等二人出具之聲
    明書，證明債務已相抵完畢。縱被告不採信大陸往來款項互抵之事證，也僅只能
    認定原告和蔣、蘇二人債務仍存在，不能逕推定原告有支付利息。按究有無收取
    利息被告應負舉證責任，且依依刑事訴訟法第一百五十六條第二規定，自白不得
    作為有罪判決之唯一證據，況丙○○於自白中僅供述八十三年收取原告利息，且
    稽查組也查證丙○○只收取八十三年之利息，被告既無查獲原告或左輔公司有支
    付八十四年至八十六年利息之證明，而南區國稅局亦無查獲蔣、蘇二人有收取原
    告或左輔公司利息之證明。被告逕依中區國稅局法字第八八六○一九九六八號中
    ，指本件是八十四年至八十六年度未依規定扣繳涉嫌違規案件，顯有不當。
四、又丙○○與丁○○二人所出具前述之聲明書，證明債務已相抵完畢。衡諸常情，
    如未與貨款抵減，蔣、蘇二人定不會出具聲明書，說明債務抵減完畢及未收取利
    息，如債務確實存在，原告可以依此聲明書，否認此債務存在，故彼等二人出具
    聲明書，具有法律效力存在。又左輔公司每一年度果有支付利息予他人，則該公
    司必會在年度終了申報營利事業所得稅中列報此費用，殆每年六、四一五、四四
    三元利息支付，可少營業所得稅一、六○三、八六○元，三年可少稅額四、八一
    一、五八○元，未申報還需遭高罰款之風險，按諸常情，左輔公司無隱匿必要，
    該公司確未支付利息屬實。
五、按依行為時所得稅法第八十八條、八十九條相關規定，應於給付利息時負有扣繳
    義務之人，其要件有二，其一為機關、團體、事業於支付利息時。其二，係該等
    事業之會計人員、負責人。以上要件必須均具備，方具有扣繳義務。而本件實為
    個人（自然人）間之借貸關係，原告本就無扣繳義務及責任，被告不查，率然課
    以扣繳義務進而處以罰鍰，實有違誤。
貳、被告答辯意旨略以：
一、 本件原告主張系爭借款係其與訴外人丙○○及丁○○間之借貸關係，此可從丙
     ○○借予原告之資金所開立之第一張支票（票號：六九二○四二）面額一二、
     七○四、七一七元係於原告個人在台中縣豐原市之交通銀行豐原分行三二四─
     一六─○○五○一二─八號帳戶兌現佐證乙節，然本件系爭借款僅上開款項存
     入於原告個人帳戶，其餘多數係存入左輔公司於台中縣豐原市之華南商業銀行
     西豐原分行一○─一二三七一─一號帳戶內。
二、又據丙○○八十七年九月二十三日於財政部賦稅署所作談話紀錄，稱其八十三年
    度將泓樹公司之款項，借予全立食品製罐股份有限公司、聰裕金屬工廠股份有限
    公司及左輔公司，並收取利息等語，另原告八十七年三月廿日於該署所作之談話
    紀錄，亦稱其八十三年度向丙○○及丁○○調借之資金主要用途係為供公司營運
    資金週轉使用或購買機器設備原物料等語，據上，被告認定系爭借款係左輔公司
    之借款，並無不合。雖原告所提示之借據為其個人所開立，惟查原告為左輔公司
    之負責人，代表公司對外舉債要無不可，且就一般常情，系爭借款既係供公司營
    運週轉使用或購買機器設備，利息應是由公司負擔，原告主張係其個人借款供公
    司使用且利息由其個人給付，顯不合常情，原告所訴，委不足採。
    理  由
一、按「納稅義務人有左列各類所得者，應由扣繳義務人於給付時，依規定之扣繳率
    或扣繳辦法，扣取稅款，並依第九十二條規定繳納之：一．．．二機關、團體、
    事業或執行業務者所給付之薪資、利息、租金、佣金、權利金．．．」、「前條
    各類所得稅款，其扣繳義務人及納稅義務人如左．．．二薪資、利息、佣金．．
    ．其扣繳義務人為機關、團體之主辦會計人員、事業負責人及執行業務者；納稅
    義務人為取得所得者。．．．」、「第八十八條各類所得稅款之扣繳義務人，應
    於每月十日前將上一月內所扣稅款向國庫繳清，並於每年一月底前將上一年內扣
    繳各納稅義務人之稅款數額，開具扣繳憑單，彙報該管稽徵機關查核；並應於二
    月十日前將扣繳憑單填發納稅義務人。．．．」，分別為行為時所得稅法第八十
    八條第一項、第八十九條第一項及第九十二條第一項所明定。
二、本件原告為左輔公司負責人，對於該公司八十四、八十五、八十六年度給付泓樹
    公司之利息所得計每年六、四一五、四四三元，未依行為時所得稅法第八十八條
    、第九十二條規定，扣繳所得稅款每年六四一、五四四元，經財政部賦稅署查獲
    ，被告所屬黎明稽徵所遂依所得稅法第一百十四條第一款規定，限期責令原告補
    繳應扣未扣所得稅款每年六四一、五四四元，原告不服，就扣繳稅款部分，申經
    復查結果，未獲變更，循序提起本件行政訴訟。訴稱：本件係原告個人與訴外人
    丙○○、丁○○個人間之借貸關係，並非左輔公司向彼等二人之借款，原告並非
    行為時所得稅法第八十八條、八十九條所定之應於給付利息時負有扣繳義務之人
    ，被告不查，率然課以原告有扣繳義務而令原告補繳稅款，實有違誤等云。
三、經查原告為左輔公司之負責人，其於八十三年間向他人借得之款項合計四六、八
    三○、三八○元，係供左輔公司經營使用，為原告所是承，另泓樹公司負責人丙
    ○○借予原告之資金所開立之第一張支票（票號：六九二○四二）面額一二、七
    ○四、七一七元係於原告個人在台中縣豐原市之交通銀行豐原分行000－00
    －000000－0號帳戶兌現，其餘多數係存入左輔公司於台中縣豐原市之華
    南商業銀行西豐原分行00－00000－0號帳戶內（原處分卷第一頁），而
    無論該借款向借款人所取得之支票存入何人帳戶，該款項事後均供左輔公司使用
    ，亦為原告所不爭執。而原告稱其借得款項後再轉借予左輔公司使用，果有其事
    ，則因個人與公司為二不同之權利主體，且借款達四千餘萬之多，資金有其利息
    成本，原告與左輔公司間雙方應有借貸契約，約定借貸期間、利率及償還期間，
    方符常情，惟原告均稱無此約定，則無異左輔公司享有無息資金，且無償還期限
    ，而原告個人毫無條件對借款人負擔此借款之利息及償還責任，又無法運用此借
    款資金，實非一般公司負責人經營之道。另據泓樹公司負責人丙○○八十七年九
    月二十三日於財政部賦稅署所作談話紀錄（原處分卷第一七○頁至一七一頁）稱
    其八十三年度將泓樹公司之款項，借予全立食品製罐股份有限公司、聰裕金屬工
    廠股份有限公司及左輔公司，並收取利息等語，泓樹公司並出具說明書，其上書
    明該公司八十三年度借款予其他公司，因會計作業疏失，漏報利息收金額共計七
    、五二○、九九九元，願依照稅法規定補稅及繳納罰鍰等語（同卷一七三頁），
    亦明稱丙○○係以泓樹公司之款項借予左輔公司。
四、原告雖提出借款及利息收據，以資證明系爭借款係其個人向丙○○及丁○○個人
    所借，另丙○○亦到庭證述此情乙節。然查原告八十七年三月二十日於財政部賦
    稅署製作之談話筆錄，問以「貴公司向丙○○及丁○○等二人調供公司使用資金
    係作何用途？」，原告答稱「本人八十三年度向丙○○及丁○○調借之資金．．
    ．其主要用途為供公司營運轉使用」（原處分卷第二五頁），又丙○○亦於該署
    談話筆錄對於系爭借款事宜答稱「貴組所查上述三二、七四九、四四二元之票款
    ，係左輔公司負責人甲○○向本人借貸供其公司使用之資金．．．」（同卷一五
    七頁），丁○○則答稱「本人並不認識左輔公司．．．亦無業務往來．．．而上
    述票款經查亦是丙○○向本人借票使用而產生」（同卷三十五頁），依此談話內
    容，借貸雙方雖未特別言明原告係以左輔公司或其個人名義借款，然原告為左輔
    公司之負責人，原告又未否認該借款係其以公司名義所借之事實，且資金係供公
    司之用，並稽之前項所示原告稱其借得該款後，再轉借該款與左輔公司運用等情
    ，顯違常理，不值採信，綜觀上情，系爭借款係原告以左輔公司負責人名義向泓
    樹公司為之（或向丙○○、丁○○個人所借，惟均不影響原告為行為時所得稅法
    第八十八條、八十九條所規定之應於給付利息時負有扣繳義務之人），而非原告
    以其個人名義向他人所借甚明，再原告稱系爭借款八十三年度之利息給付，係其
    於民間標會所得之現金給付，會單是以原告及原告之妻游月娥之名義參加乙節，
    惟利息之支付之方式有多種，且縱有此事實，原告以左輔公司先予墊付系爭借款
    之一期利息，亦有可能，此部分均難為原告有利之證明，再證人丁○○經本院二
    次傳訊均未到庭，如其到庭證述與原告所稱系爭借款情形亦同上所述，難認系爭
    借款為原告個人所借，本院認無再傳訊之必要，併予敘明。
五、又據原告八十七年三月二十日於財政部賦稅署製作之談話筆錄，其稱該借款迄今
    均尚未償還，故八十四、八十五、八十六年度均以現金支付利息並交付丙○○及
    丁○○二人（原處分卷第廿六頁），原告雖辯以該次談話，因顧及大陸投資恐有
    違反法令而未詳述實情，方表示其於八十四年至八十六年有支付利息，實際上係
    其投資大陸廈門吉源製罐廠，和蔣、蘇二人投資大陸廈門開喜飲料廠，債務已於
    八十四年初之空罐貨款相抵，原告不可能於八十四年至八十六年支付利息予該二
    人等云。然查依原處分卷附之原告與丙○○所訂立之協議書（同卷廿八頁），日
    期為八十四年一月廿二日，內容為雙方之四六、八三○、三八○元借款，由乙方
    即丙○○以在大陸廈門開喜公司積壓廈門吉源公司之空罐款，在同等金額範圍內
    相互抵銷，並言明即日起生效等語，依此，如原告主張與丙○○之證言（蔣君亦
    到庭證陳此節）屬實，此時彼等二人對於系爭借款有關本金及利息應已清償，互
    不虧欠，又何以事後有丙○○同年一月廿三日及二月二十六日出具之系爭借款利
    息收據（同卷十頁及十七頁），再如此四千餘萬元之鉅款如已清償，短期間丙○
    ○自應對此事印象鮮明，何以八十七年三月十八日其於財政部賦稅署製作之談話
    筆錄，問以其借以左輔公司之借款有無償還，事隔二月，其卻答稱須待其查明後
    於同月二十日前答復（同卷一五五頁），均違事理，亦徵上述協議書內容不實，
    難為原告有利之證明，自以原告八十七年三月二十日於財政部賦稅署製作之談話
    筆錄之內容為可信。
六、按當事人主張事實，須負舉證責任，倘其所提出之證據，不足為主張事實之證明
    ，自不能認其主張之事實為真實，前行政法院著有三十六年度判字第十六號判例
    可資參照。被告依上述財政部賦稅署對原告與丙○○及丁○○製作之談話筆錄，
    及系爭借款之用途及資金流程，而認定原告為左輔公司負責人，對於該公司八十
    四、八十五、八十六年度給付泓樹公司之利息所得計每年六、四一五、四四三元
    ，而原告未依行為時所得稅法第八十八條、第九十二條規定，扣繳所得稅款每年
    六四一、五四四元，依所得稅法第一百十四條第一款規定，限期責令原告補繳應
    扣未扣所得稅款每年六四一、五四四元，原告所訴各節均未能舉證，難認為實在
    ，是原處分並無違誤，訴願決定予以維持，亦無不合。原告訴請撤銷訴願決定、
    復查決定及原處分，為無理由，應予駁回。
據上論結，本件原告之訴為無理由，依行政訴訟法第一百九十五條第一項後段、第九
十八條第三項前段，判決如主文。
中    華    民    國      九十      年      十        月      九        日
                 臺 中 高 等 行 政 法 院   第 四 庭
                                審 判 長 法  官  沈  應  南
                                         法  官  黃  淑  玲
                                         法  官  許  武  峰
右正本證明與原本無異。
如不服本判決，應於判決送達後二十日內向本院提出上訴書狀，其未表明上訴理由者
，應於提起上訴後二十日內向本院提出上訴理由書（須依對造人數附具繕本）；如於
本判決宣示或公告後送達前提起上訴者，應於判決送達後二十日內補提上訴理由書（
須附繕本）。未表明上訴理由者，逕以裁定駁回。
提起上訴應預繳送達用雙掛號郵票拾份(每份三十四元)。
中    華    民    國      九十      年      十        月      九        日
                                         法院書記官  詹靜宜


司法院資訊處製作；財團法人民間司法改革基金會備份。
